【裁判字號】    99,易,786
【裁判日期】    990614
【裁判案由】    詐欺
【裁判全文】
臺灣臺中地方法院刑事判決               99年度易字第786號
公  訴  人  臺灣臺中地方法院檢察署檢察官
被      告  甲○○
上列被告因詐欺案件，經檢察官提起公訴（99年度偵續字第11號
號），被告於本院準備程序中就被訴之事實為有罪之陳述，經本
院合議庭裁定由受命法官獨任進行簡式審判程序審理，判決如下
：
    主      文
甲○○幫助意圖為自己不法之所有，以詐術使人將本人之物交付
，處有期徒刑肆月，如易科罰金，以新臺幣壹仟元折算壹日。緩
刑貳年。
    事實及理由
壹、程序方面
    刑事訴訟法第273條之1第1 項規定除被告所犯為死刑、無期
    徒刑、最輕本刑為3 年以上有期徒刑之罪或高等法院管轄第
    一審案件者外，於審判期日前之程序進行中，被告先就被訴
    事實為有罪之陳述時，審判長得告知被告簡式審判程序之旨
    ，並聽取當事人、代理人、辯護人及輔佐人之意見後，裁定
    進行簡式審判程序。查本案被告甲○○被訴詐欺案件，非前
    開不得進行簡式審判程序之案件，經被告於本院審理時就被
    訴之事實為有罪之陳述，且經本院告知被告簡式審判程序之
    旨，聽取被告及檢察官之意見後，爰依刑事訴訟法第273 條
    之1第1項規定裁定改依簡式審判程序審判之，先予敘明。
貳、實體方面
一、犯罪事實：
（一）甲○○係林宇鳳之前養母（雖於民國87年間終止收養，惟
      實際上仍維持母女關係），知悉林宇鳳自88年間起，即有
      為數甚多之偽造文書、詐欺、竊盜等犯罪紀錄，且能預見
      將他人之金融機構帳戶交由林宇鳳使用，可能幫助林宇鳳
      詐欺取財，作為被害人匯款之帳戶。竟基於即使發生亦不
      違反其本意之不確定故意，分別於附表所示日期，至臺中
      縣沙鹿鎮○○路196 巷5 號其堂妹乙○○之住處，以退稅
      需要帳戶為由，向不知情之乙○○借用其所有之台新銀行
      沙鹿分行00000000000000號帳戶之存摺及印章，及其丈夫
      丙○○所有之安泰商業銀行沙鹿分行00000000000000號帳
      戶之存摺及印章，印章當場用印於提款單上（印章先返還
      乙○○）存摺及提款單則交給林宇鳳使用。而林宇鳳各於
      取得上開台新銀行、安泰商業銀行帳戶之存摺及用印後之
      提款單前，即意圖為自己不法之所有，利用其前已得悉乙○○、丙○○之個人資料，以撥打電話聯絡方式，向「台
      新銀行」、「花旗銀行」、「荷蘭銀行」佯稱其係乙○○
      ，要求各該銀行補發乙○○、丙○○如附表所示之信用卡
      ，並郵寄至臺中市西屯區○○○路65之3 號11樓之1 住處
      。林宇鳳取得乙○○、丙○○上開銀行之信用卡後，即冒
      稱係乙○○，而分別以電話申請信用卡借用現金方式，各
      向發卡銀行即「台新銀行」、「花旗銀行」「荷蘭銀行」
      借得如附表所示之金額。「台新銀行」、「花旗銀行」、
      「荷蘭銀行」陷於錯誤，誤以為係乙○○欲借款，於附表
      所示之日期，各匯入如附表所示之金額至乙○○、丙○○
      所有上開台新銀行、安泰商業銀行之帳戶內（必須匯入信
      用卡名義人之銀行帳戶）。林宇鳳各於當日，立即持乙○○、丙○○上開台新銀行、安泰商業銀行存摺，及蓋有乙○○、丙○○印文之提款單，領出各該款項。甲○○於林
      宇鳳領出各該詐得之款項後，再將乙○○之台新銀行、丙○○之安泰商業銀行存摺交還乙○○（林宇鳳涉嫌詐欺等
      罪嫌，業經臺中地方法院檢察署檢察官以98年度偵字第11
      854號提起公訴，現由本院另案審理中）。
（二）案經乙○○、丙○○訴由臺中縣警察局清水分局報告臺灣
      臺中地方法院檢察署檢察官偵查起訴。
二、上開犯罪事實，業據被告甲○○於本院準備程序時坦承不諱
    ，核與證人即告訴人乙○○、丙○○於警詢時、偵查中及本
    院訊問時證述情節大致相符，並有告訴人丙○○安泰銀行存
    簿封面及內頁交易明細、告訴人乙○○台新銀行臺幣存款歷
    史交易明細、刑案現場測繪圖、被告之金融機構回應狀態及
    金融機構存摺影本各1 份附卷足稽，是被告出於任意性之自
    白核與事實相符，足堪採信。本案事證明確，被告犯行堪以
    認定，應予依法論科。
三、按刑法上之幫助犯，係對於犯罪與正犯有共同之認識，而以
    幫助之意思，對於正犯資以助力，而未參與實施犯罪之行為
    者而言，最高法院49年台上字第77號判例意旨可資參照。是
    以，如未參與實施犯罪構成要件之行為，且係出於幫助之意
    思提供助力，即屬幫助犯，而非共同正犯。查本案被告甲○○基於幫助之犯意，提供乙○○、丙○○之金融機構帳戶予
    林宇鳳利用被告之幫助，意圖為自己不法之所有，向被害人
    台新銀行、花旗銀行、荷蘭銀行施用詐術，使其等陷於錯誤
    ，誤以為被害人乙○○欲借款，因而於附表所示日期轉帳匯
    款如附表所示之金額至被害人乙○○、丙○○所有之上開台
    新銀行、安泰銀行帳戶內，嗣經林宇鳳各於當日持蓋有乙○○、丙○○上開台新銀行、安泰商業銀行存摺，及蓋有乙○○、丙○○印文之提款單，領出各該款項，是被告所為係參
    與詐欺罪構成要件以外之行為，且在無證據證明被告係以正
    犯而非以幫助犯之犯意參與犯罪之情形下，應認其所為係幫
    助犯而非正犯行為。是核被告所為，係犯刑法第30條第1 項
    、第339條第1項之幫助詐欺取財罪。又被告以一幫助行為，
    致數被害人遭詐欺取財，為想像競合犯，應依刑法第55條前
    段規定，從一重處斷。另被告幫助林宇鳳犯詐欺罪，應依刑
    法第30條第2 項規定，按正犯之刑減輕之。爰審酌被告犯罪
    之動機、目的、手段，其係因曾有收養關係之林宇鳳要求始
    向被害人乙○○、丙○○借取上開金融帳戶，再交由林宇鳳
    供犯詐欺罪使用，兼衡被告無前案紀錄，此有臺灣高等法院
    被告前案紀錄表在卷可查，素行尚佳，及其幫助行為所造成
    被害人等之損失，及其於犯罪後坦承犯行，尚具悔意等一切
    情狀，量處如主文所示之刑，並諭知易科罰金之折算標準，
    以示懲儆。又被告前未曾受有期徒刑以上刑之宣告，有臺灣
    高等法院被告前案紀錄表1 份在卷可稽，雖未與被害人乙○○、丙○○達成和解，惟本件正犯林宇鳳涉嫌詐欺等罪部分
    ，業經臺中地方法院檢察署檢察官以98年度偵字第11854 號
    提起公訴，現由本院另案審理中，是被害人等就其損失部分
    ，仍可向正犯林宇鳳求償，尚無求償無門之虞，而被告係因
    一時失慮，偶罹刑典，惟事後已坦承犯行，深具悔意，且本
    院審酌被告現年62歲，年事已高，此有被告年籍資料在卷可
    證，經此刑之宣告後，應知警惕而無再犯之虞，本院因認暫
    不執行其刑為當，予以宣告緩刑2年，用啟自新。
據上論斷，應依刑事訴訟法第273 條之1第1項、第299條第1項前
段，刑法第30條、第339條第1項、第55條、第41條第1 項前段、
第74條第1項第1款，刑法施行法第1條之1第1項、第2項前段，判
決如主文。
本案經檢察官丁○○到庭執行職務。
中    華    民    國    99    年    6     月    14    日
                  刑事第四庭  法  官  潘曉玫
以上正本證明與原本無異。
如不服本判決應於收受判決後10日內向本院提出上訴書狀，並應
敘述具體理由；其未敘述上訴理由者，應於上訴期間屆滿後20日
內向本院補提理由書（均須按他造當事人之人數附繕本）「切勿
逕送上級法院」。
告訴人或被害人對於判決如有不服具備理由請求檢察官上訴者，
其上訴期間之計算係以檢察官收受判決正本之日期為準。
                              書記官  張齡方
中    華    民    國    99    年    6     月    14    日
附錄論罪科刑法條
中華民國刑法第339條
（普通詐欺罪）
意圖為自己或第三人不法之所有，以詐術使人將本人或第三人之
物交付者，處 5 年以下有期徒刑、拘役或科或併科 1 千元以下
罰金。
以前項方法得財產上不法之利益或使第三人得之者，亦同。
前二項之未遂犯罰之。
附表：
┌──┬───┬────────┬─────┬───────┐
│編號│日  期│銀行及信用卡卡號│ 詐得金額 │   匯入帳戶   │
│    │      │                │（新臺幣）│              │
├──┼───┼────────┼─────┼───────┤
│ 1  │97年12│乙○○花旗銀行  │18萬元    │乙○○台新銀行│
│    │月8日 │0000000000000000│          │00000000000000│
│    │      │                │          │              │
│    │      │                │          │              │
├──┼───┼────────┼─────┼───────┤
│ 2  │97年12│乙○○台新銀行  │8萬8千元  │同上          │
│    │月11日│0000000000000000│          │              │
│    │      │                │          │              │
│    │      │                │          │              │
├──┼───┼────────┼─────┼───────┤
│ 3  │97年12│丙○○台新銀行  │20萬元    │丙○○安泰銀行│
│    │月26日│0000000000000000│          │00000000000000│
│    │      │                │          │              │
│    │      │                │          │              │
├──┼───┼────────┼─────┼───────┤
│ 4  │97年12│丙○○花旗銀行  │12萬8 千元│同上          │
│    │月31日│0000000000000000│          │              │
│    │      │                │          │              │
│    │      │                │          │              │
├──┼───┼────────┼─────┼───────┤
│ 5  │98年1 │丙○○荷蘭銀行  │20萬元    │同上          │
│    │月10日│0000000000000000│          │              │
│    │      │                │          │              │
│    │      │                │          │              │
└──┴───┴────────┴─────┴───────┘

司法院資訊處製作；財團法人民間司法改革基金會備份。
